【裁判字號】    94,交易,349
【裁判日期】    950223
【裁判案由】    過失傷害等
【裁判全文】
臺灣臺北地方法院刑事判決      九十四年度交易字第三四九號
公  訴  人  臺灣臺北地方法院檢察署檢察官
被      告  甲○○
選任辯護人  許淵秋律師
上列被告因過失傷害等案件，經檢察官提起公訴（九十四年度偵
字第八二三六號），本院判決如下：
    主  文
甲○○被訴過失傷害部分公訴不受理。
被訴公共危險部分無罪。
    理  由
壹、過失傷害罪嫌部分：
一、公訴意旨略以：被告甲○○於民國九十二年十二月二十二日
    十七時三十分許，騎乘車號ＢＤＣ—００五號重型機車，在
    臺北市○○區○○路三段三三四巷東側紅磚人行道上，欲駛
    出人行道之際，本應注意車前狀況，且車輛起駛前應顯示方
    向燈，注意前後左右有無障礙或車輛行人，並應讓行進中之
    車輛行人優先通行，以避免危險發生，又當時為晴天，夜間
    有照明，乾燥、無缺陷之柏油路面，並無不能注意情事，卻
    疏於注意而貿然駛出人行道，適有告訴人乙○○騎乘車號Ｎ
    Ｗ三—七二六號重型機車，沿同路段東往西方向行駛至該處
    ，因煞車不及而與被告騎乘之上開機車發生擦撞，致告訴人
    人車倒地，受有右肩挫傷、右上臂擦傷、左肩擦傷、後腰挫
    傷、右食指擦傷及左手擦傷等傷害，因認被告涉犯刑法第二
    百八十四條第一項前段之過失傷害罪嫌云云。
二、按告訴乃論之罪，告訴人於第一審辯論終結前得撤回其告訴
    ，又告訴經撤回者，應諭知不受理之判決，刑事訴訟法第二
    百三十八條第一項、第三百零三條第三款分別定有明文。
三、經查，本件告訴人乙○○告訴被告甲○○過失傷害罪，依刑
    法第二百八十四條第一項前段、第二百八十七條前段規定，
    須告訴乃論，茲告訴人已於本院審判期日前具狀撤回告訴，
    有撤回告訴狀一紙附卷可稽，依上開說明，應就被告所涉過
    失傷害罪嫌部分，為不受理之判決。
貳、公共危險罪嫌部分：
一、公訴意旨略以：被告於上開時、地肇事致告訴人受傷後，竟
    未下車查看並報警救助傷患，隨即逃離現場，因認被告另犯
    刑法第一百八十五條之四肇事逃逸罪嫌云云。
二、按犯罪事實應依證據認定之，無證據不得認定其犯罪事實；
    又不能證明被告犯罪者，應諭知無罪之判決，刑事訴訟法第
    一百五十四條第二項、第三百零一條第一項分別定有明文。
    次按刑事訴訟法上所謂認定犯罪事實之證據，係指足以認定
    被告確有犯罪行為之積極證據而言，該項證據自須適合於被
    告犯罪事實之認定，始得採為斷罪資料。且認定不利於被告
    之事實，須依積極證據，苟積極證據不足為不利於被告事實
    之認定時，即應為有利於被告之認定，更不必有何有利之證
    據。如未能發現相當證據，或證據不足以證明，自不能以推
    測或擬制之方法，以為裁判之基礎。又刑事訴訟上證明之資
    料，無論其為直接或間接證據，均須達於通常一般之人均不
    致有所懷疑，而得確信其為真實之程度，始得據為有罪之認
    定，若其關於被告是否犯罪之證明未能達此程度，而有合理
    性懷疑之存在，致使無從形成有罪之確信，即不得遽為不利
    被告之認定，此分別有最高法院二十九年上字第三一０五號
    、三十年上字第八一六號、四十年臺上字第八六號、七十六
    年臺上字第四九八六號判例可資參照。
三、公訴人認被告涉犯公共危險罪嫌，係以告訴人乙○○之指訴
    、被告之供述、證人高聖欽之證言，及道路交通事故現場圖
    、道路交通事故調查報告表、道路交通事故談話紀錄表及現
    場照片、臺北市車輛行車事故鑑定委員會鑑定意見等，為其
    依據，訊據被告堅決否認犯行，辯稱：車禍發生後，確有留
    在現場詢問告訴人傷勢並等候救護車，俟救護車離開後，才
    自行離去現場，當時因另案遭通緝，才未隨同到醫院處理等
    語。
四、經查：
  (一)本件告訴人提出之刑事告訴狀記載：「一、查告訴人…被拋
    離車身、受傷倒地，衣物及機車俱毀…被告則於肇事後，警
    方抵達現場之前即逃逸無蹤」等語（九十三年度發查字第一
    八九八號偵卷第二頁）。告訴人於偵查中指稱：發生車禍時
    ，撞到我的人有停留一下子，警察來時即走了，他走路離開
    ，車壞了放在旁邊等語（九十四年度偵字第五六七０號偵卷
    第二八頁）。依告訴人所訴情節，被告肇事後，確有在現場
    停留查看，檢察官起訴書記載被告未下車查看，隨即逃離現
    場等情，已有誤解。
  (二)參以證人高聖欽警詢中證稱：我不認識雙方當事人，事發當
    時，我駕駛車號ＡＲ—九七九八號自小客車沿木新路二段東
    向西快車道直行至肇事地點時，我由後視鏡見一部ＢＤＣ—
    ００五號重型機車由木新路二段三三四巷北向南右轉出來與
    ＮＷ三—七二六號重型機車撞擊，ＢＤＣ—００五號重型機
    車駕駛肇事後，有停下來詢問傷者如何，俟救護車到場時，
    駕駛人即不知去向，亦未留下資料等語（臺北市政府警察局
    文山第一分局刑案偵查卷宗附該分局交通事故談話紀錄表）
    ，核與告訴人前開所指：被告有在現場停留等情，大致相符
    ，足見被告於肇事後，確在現場停留詢問告訴人傷勢，並等
    候救護車抵達時方離開現場。
  (三)次查，被告前因妨害兵役治罪條例案件，於八十九年三月三
    十日經臺灣嘉義地方法院檢察署以嘉檢吉執二緝字第０００
    二二０號發佈通緝，於九十四年二月十三日經臺北市政府警
    察局大安分局警員逮捕等情，經本院調取臺灣臺北地方法院
    檢察署九十四年度執助字第二一九號執行卷宗核閱無誤。被
    告於本案發生時既遭通緝中，衡情被告遇警員或救護車到場
    時，稍加躲藏隱匿，實與常情無違，是以，被告偵查中辯稱
    ：我當時被通緝，我躲起來，等告訴人被救護車載走後我才
    離開，在現場十幾分鐘，當時有警察，我車壞了放在路邊等
    語（九十四年度偵字第五六七０號偵卷第二三頁），應屬可
    信。證人高聖欽前開證稱：被告於救護車到場時即不知去向
    等語，尚不足以證明被告於救護車抵達前已經離開現場，而
    據為不利被告之認定，附此敘明。
  (四)綜上事證，被告辯稱：於本件肇事後，確有在肇事現場停留
    ，詢問告訴人傷勢，並等候救護車抵達等情，可以採認。
  (五)觀之刑法第一百八十五條之四肇事逃逸罪之立法理由，係「
    為維護交通安全，加強救護，減少被害人之死傷，促使駕駛
    人於肇事後，能對被害人即時救護，特增設本條，關於肇事
    致人死傷而逃逸之處罰規定」，可知加強對被害人救護，減
    少被害人傷亡，維護交通安全，為本條立法之目的，經查：
    本件告訴人因上開事故，係受有「右肩挫傷、右上臂擦傷、
    左肩擦傷、後腰挫傷、右食指擦傷、左手擦傷」等傷害，有
    臺北市立萬芳醫院乙種診斷證明書一紙附卷可稽（九十四年
    度偵字第八二三六號偵卷第六頁），衡之其傷勢不致危及生
    命，且被告於肇事後，確有留滯現場詢問告訴人傷勢，並等
    候救護車到場如前述，被告既於確定告訴人傷害並非嚴重且
    已獲得救治後，方離開現場，縱使被告有部分時間係在現場
    周圍閃躲隱蔽，亦難認被告有逃逸之事實。
五、綜上所述，本件依卷存事證，尚不足以證明被告於上開時、
    地肇事後，有逃逸之事實，且本院復查無其他積極證據足認
    被告有公訴人所指肇事逃逸犯行，不能證明被告此部分犯行
    ，自應就被告被訴公共危險罪之部分，為無罪之諭知。
據上論斷，應依刑事訴訟法第三百零一條前段、第三百零三條第
三款，判決如主文。
本案經檢察官趙雪瑛到庭執行職務
中    華    民    國  九十五  年    二    月  二十三  日
                  刑事第五庭  審判長法  官  黃程暉
                                    法  官  賴秀蘭
                                    法  官  高偉文
以上正本證明與原本無異。
如不服本判決，應於判決送達後十日內向本院提出上訴狀（應抄
附繕本）。告訴人或被害人如對於本判決不服者，應具備理由請
求檢察官上訴，其上訴期間之計算係以檢察官收受判決正本之日
期為準。
                                    書記官  張華瓊
中    華    民    國  九十五  年    二    月  二十三  日


司法院資訊處製作；財團法人民間司法改革基金會備份。
